臺灣高等法院臺南分院刑事裁定　　　　　　九十三年度聲再字第一三二號　　　Ｇ
　　　再審聲請人
　　　即自訴人　　固展工程有限公司
　　　代　表　人　乙　○　○
　　　被　　　告　甲　○　○
右列聲請人因被告違反著作權法案件，對於本院九十二年度上易字第七七八號中華民
國九十三年七月十三日確定判決（臺灣嘉義地方法院九十年度自更(一)字第二號、臺灣
嘉義地方法院檢察署九十年度偵字第七六四０號），聲請再審，本院裁定如左：
      主      文
再審之聲請駁回。
      理      由
一、聲請意旨略稱：本件原確定判決所憑之證言為虛偽不實，爰依刑事訴訟法第四百
    二十二條第一款規定聲請再審：
    （一）按原判決理由四、(三)所憑之證言係虛偽不實：
          （I）本案系爭著作「試壓」壹文，是「ＡＢＳ塑鋼管材料規範」壹文中
                之一段落。該系爭著作的全文「ＡＢＳ塑鋼管材料規範」與「試壓
                」部分的著作當然要在本案審理中提出，此為本案訴訟程序中證據
                調查不可缺的一環，原判決提出遍觀全卷資料並無「ＡＢＳ塑鋼管
                材料規範」原本著作物之存在的言詞主張，明顯不實。
          （II）原判決以被告言詞主張並依據之認定本案系爭「試壓」壹文下列證
                言，判定不足以證明聲請人享有著作權。即「磁片中的內容不屬著
                作」、「未申請著作權登記即認為不屬聲請人著作之鑑定」、「系
                爭著作的發表與否質疑聲請人是否擁有著作權」‧‧‧。按著作權
                法暨相關子法明定，著作權法第五條第一項各款著作內容例示，中
                華民國八十一年六月十日台內著字第0000000號公告第二
                項第七款視聽著作就早已說明「磁片中的內容屬著作」應受著作權
                法保護，另按著作權法第三條第三款與同法第十條明定，著作物完
                成即享有著作權，著作物不因未登記或未發表而喪失著作權。原判
                決所憑之證言背離著作權法的規定，也與一般通常法院的判決違背
                。
    （二）按原判決理由四、(四)所憑之證言係虛偽不實：
          （I）著作物授權他人使用，在著作權法第六十五條有明文，此乃著作物
                之合理使用規定。原判決根據被告答辯言詞主張做為依憑，所以原
                判決以「聲請人與台揚公司間之授權未提出授權契約書佐證」、「
                證人鄭福耀係由被告與一審審判法官傳訊時所供稱的證詞予以質疑
                否認」、「台揚公司的營運管理狀況之任意推論與遽下斷語」、「
                著作物內容資料下註記：『受內政部著作權財產保護，請勿任意使
                用，如需使用必須經過本公司同意方可使用』、『台揚公司在其著
                作內容試壓一文下，並未註明出處，該事實不能認定聲請人授權台
                揚公司使用的合法性』、‧‧‧等。」。按聲請人於自訴狀及庭訊
                事先就說明台揚公司是經聲請人合法授權使用所有聲請人的著作，
                並非僅僅授權試壓壹文該部分而已，原判決就聲請人所說明的授權
                事實未全盤查證，就依被告以偏概全的虛偽證詞主張作依憑，當然
                存在不正確的結論。台揚公司大量使用聲請人授權的ＡＢＳ塑鋼管
                技術文章於其著作，該事實在過去的庭訊與書狀中都有明確的闡述
                ，證人鄭福耀亦有說明。更甚而言之，契約之訂立，不拘一定之形
                式，本案的授權約定已說明為口頭約定，蓋台揚公司之經營管理有
                其自有的文化背景，原判決對台揚公司的論斷充滿了不實的指控與
                批評。台揚公司自始到鄭福耀離職，一切以鄭福耀總經理為首，而
                聲請人與台揚公司負責人林國龍，及總經理鄭福耀、廠長鄭世裕、
                管理經理林聰泰‧‧‧等都有深厚的私交，相關業務事宜都以口頭
                約定，原判決不察，以虛偽不正確的言詞審判本案實屬違誤。聲請
                人曾請求調查傳訊台揚公司負責人林國龍前立法委員，廠長鄭世裕
                ，管理經理林聰泰，與業務經理方玉珠‧‧‧等人，證實實情，可
                惜原判決未查證事實即聽信被告一面之詞，遽下論斷。
          （III）另按著作權法規定的創作主義，著作完成即受著作權保護，並不因
                著作有無註記「版權所有，不可翻印」而有差別。原判決以「受內
                政部著作權財產保護，請勿任意使用，如需使用必須經過本公司同
                意方可使用」之註記有無，論處聲請人授權台揚公司的事實質疑，
                已違反通常法院對著作權的審理和裁判。更進一步言，原判決於其
                判決書第八頁最後一行「台揚公司即將其產品以市場正常售價五分
                之一價格作為代價回饋自訴人」，聲請人與鄭福耀所言之報酬價金
                折扣五分之一，此為市場事實，原判決卻根據被告證詞推翻聲請人
                言詞。核查，五分之一相當百分之二十，當時，台揚公司批發價是
                市價的百分之三十五左右，相當五分之二左右，目前市場價為百分
                之十二上下，換言之，台揚公司的市場價一直未變動，其折扣現在
                已經降到五分之二以下了。原判決未查明事實，以不實虛假之證詞
                作為憑證已明。
    （三）按原判決理由四、(五)中所憑之證言係屬虛偽不實：
          （I）查聲請人在九十三年六月二十九日的刑事自訴補充理由狀(四)中的第
                貳項內已經按照最高法院九十二年台上字第一六六四號判決案例提
                出系爭著作試壓壹文的著作人為聲請人之事實舉證說明，分別說明
                並舉證著作人身份，創作能力，創作過程，著作完成時間，完成該
                份系爭著作時間時，並未有相同的近似著作已問世。原判決卻認為
                聲請人未盡舉證之責任，顯然原判決所言非事實，屬虛偽不實的證
                詞主張。
          （II）另原判決主張著作權登記簿謄本不能當作唯一證據，卻一直強調系
                爭著作未登記的事實而質疑。蓋著作完成即受保護，此與著作物是
                否有登記與否無關聯。台揚公司著作「ＡＢＳ塑鋼管型錄」壹書的
                著作權固屬台揚公司無疑，但是原判決卻未查證該份「ＡＢＳ塑鋼
                管型錄」壹書內容的著作權歸屬事實。聲請人於本案書狀指出全台
                灣只有台揚公司是經聲請人授權合法使用聲請人所有著作，而「Ａ
                ＢＳ塑鋼管型錄」壹書中究竟哪些著作屬於聲請人授權使用，哪一
                些著作屬於台揚公司與有著作物所有權，原判決並未明察，並於判
                決書第十頁最後第二行書明「ＡＢＳ塑鋼管型錄」既係台揚公司製
                作完成之著作物，則「ＡＢＳ塑鋼管材型錄」著作物的著作權自屬
                台揚公司所有，原判決上揭主張與被告主張一致，顯然原判決以該
                證言為憑證之主張是屬虛偽不實的。因為「ＡＢＳ塑鋼管型錄」這
                一本著作中不屬於台揚公司的著作權部分的著作縱使被第三人參考
                使用，台揚公司亦無權提出告訴及該部分著作權主張，原判決並未
                了解「ＡＢＳ塑鋼型錄」壹書中大部分的內容的著作權屬聲請人所
                有，原判決未查明真相事實即遽下斷語作為證言憑證，否認「ＡＢ
                Ｓ塑鋼管型錄」中諸多內容的著作權屬聲請人所有，同時原判決亦
                否認並捨棄台揚公司原總經理的證言，採信被告言詞主張為判決之
                證言，而事實上被告言詞主張的真實性並未查證。
    （四）按原判決理由四、(六)中所憑之證言係屬虛偽不實：
          電子檔案內的著作，已如本書狀第一項第二款所述。按著作權法暨相關子
          法明定，著作權法第五條第一項各款著作內容例示，八十一年六月十日台
          內著字0000000號公告第二項第七款視聽著作就早已說明「磁片
          中的內容屬著作」，應受著作權法保護。原判決一直採用被告主張「磁片
          中的內容不是著作」不受著作權保護。該證詞原判決多次列入當作本案審
          理的依據，顯屬違誤事實的證言，應為虛偽之證詞。另查，試壓一文的發
          行採書面資料與磁片兩者同時進行，原判決採被告主張否認電子檔案與磁
          片的著作權，是不符事實的虛偽言詞。
    （五）按原判決四、(七)中所憑之證言係屬虛偽不實：
          「唐聚ＡＢＳ塑鋼管型錄」第三頁與聲請人「ＡＢＳ塑鋼管特性及應用」
          之第十五頁，與「唐聚ＡＢＳ塑鋼管型錄」第二十八頁與聲請人「ＡＢＳ
          塑鋼管特性及應用」之第二十三頁，兩著作的內容項目欄內容大部分相同
          僅順序略有不同，表格欄內的內容雖不完全相同，但也有許多內容相同。
          該系爭兩著作任何人均可察覺該兩著作的作者應為同一人，怎麼會實質不
          相似？只要兩著作的重要部分有些許相同，兩著作當然是實質相似，此為
          著作權法主要精神所在。表格不僅有欄位的項目，主內容也有欄位內的各
          項說明內容，就是一個基本著作。只要經過思想、經驗、智慧、感情的表
          達就是著作，縱使創作性不高，亦不可以隨意剽竊，使用時要註明出處。
          從重製觀點，本件系爭著作或可說是實質不相似，但是從改作觀點，本件
          系爭著作就是實質相似。原判決所引用的智慧財產局（下稱智產局）鑑定
          意見，簡陋的兩、三張紙無任何智財局官房印章，鑑定人姓名，以公文書
          而言，如此重要的鑑定報告書竟然無發文機關的印章，也無鑑定者的簽名
          ，等，這一直引用的智財局九十年四月十一日智著字第０九０六０００
          二七一０號函即明顯為虛偽的憑證。
    （六）按原判決理由四、(八)中所憑之證言係屬虛偽不實：
          原判決書第十二頁之理由(八)「‧‧‧被告所辯自訴人無法舉證證明所稱『
          ＡＢＳ塑鋼管材料規範』內之系爭試壓一文係其享有著作財產權之語文著
          作，及『唐聚ＡＢＳ塑鋼管型錄』與自訴人的『ＡＢＳ塑鋼管特性及應用
          」‧‧‧之著作並未構成實質相同，均堪予採信。‧‧‧」，查聲請人在
          鈞庭之書狀中均有詳細舉證說明，也一直未聞被告或審理法官對聲請人書
          狀所論之舉證提出事實反駁，聲請人於九十三年六月二十九日自訴補充理
          由狀(四)、九十三年五月三日自訴補充理由狀(三)等均有憑證及法理佐證述說
          聲請人擁有系爭著作著作權之事實。綜觀被告所提證詞，全部是不符法令
          規章與沒有依據的虛偽主張，而原判決竟認為是「堪予採信的證詞」，由
          此觀之，原判決所憑被告主張的證詞，顯然與事實有出入而不符事實狀況
          ，係屬虛偽的證詞。
    （七）按九十二年四月二十二日證人鄭福耀的訊問筆錄，已非常明確說明台揚公
          司型錄著作中大量使用聲請人授權使用的固展公司文件，型錄，著作等，
          而這些固展公司的文件、型錄、著作等，都是由聲請人同意台揚公司要求
          親自交付台揚公司的。聲請人是本案系爭著作的著作人之證據明矣。原判
          決明顯使用被告不實辯詞當為證言，而捨去合法證人言詞與聲請人合法事
          實證詞，更置國家「著作權法」於不顧。蓋著作權法對所有之著作一律採
          保護，只有合法使用與非合法使用之分別。對於非法使用著作而違反著作
          權法者，一律按著作權法罰責處罰，何來「‧‧‧不具侵害著作權主觀不
          法犯意之使用行為，‧‧‧」，原判決竟然引用被告違背法理的主張，推
          翻原一審依法所作之事實判決云云。
二、按為受判決人之不利益聲請再審者，以有刑事訴訟法第四百二十二條第一款、第
    二款、第三款規定之情形為限。同法第四百二十二條第一款係指有同法第四百二
    十條第一項第一、二、四、五款之情形者，即具有：「原判決所憑之證物已證明
    其為偽造或變造者」、「原判決所憑之證言、鑑定或通譯，已證明其為虛偽」、
    「原判決所憑之通常法院或特別法院之裁判，已經確定裁判變更者」、「參與原
    判決或判決前所行調查之法官，或參與偵查或起訴之檢察官，因該案犯職務上之
    罪已經證明者，或因該案件違法失職已受懲戒處分，足以影響原判決者」為要件
    。又按無罪之判決確定後，如原判決所憑之證物，已證明其為偽造或變造者，為
    受判決人之不利益，固得聲請再審，但刑事訴訟法第四百二十條第二項所謂已證
    明其為偽造或變造，以經判決確定或其刑事訴訟不能開始或續行，非因證據不足
    者為限之規定，應同樣有其適用（最高法院六十九年台抗字第一七六號判決意旨
    參照）。
三、經查，綜觀聲請人所陳原判決所憑之證言均屬虛偽不實的論據，無非以原判決採
    信被告的主張，然被告的主張均係虛偽的證詞，又原判決引用之智慧財產局九十
    年四月十一日智著字第０九０六０００二七一０號函之鑑定報告，亦屬虛偽云
    云，惟被告的供述與證人的證言，係屬不同的證據方法，聲請人將之混為一談，
    不無誤會，又聲請人欲依刑事訴訟法第四百二十二條第一款及第四百二十條第一
    項第二款所定「原判決所憑之證言、鑑定或通譯已證明其為虛偽者」之事由聲請
    再審，須該證言或鑑定已經判決確定，或其刑事訴訟不能開始或續行非因證據不
    足者為限，始得聲請再審，刑事訴訟法第四百二十條第二項定有明文，聲請人並
    未提出上開法院之確定判決，或其刑事訴訟不能開始或續行非因證據不足者之證
    據，職是，聲請人空言指摘原判決所憑之證言或鑑定意見均屬虛偽不實，尚無合
    於刑事訴訟法第四百二十二條第一款所定再審事由，本件再審顯無理由，應予駁
    回。
四、據上論斷，應依刑事訴訟法第四百三十四條第一項，裁定如主文。
中    華    民    國      九十三      年      九      月      九        日
                                  臺灣高等法院臺南分院刑事第五庭
                          審判長法官  楊    明    章
                                            法官  沈    揚    仁
                                            法官  戴    勝    利
右正本證明與原本無異。
不得抗告。
                                      法院書記官  李    珍    鳳
中    華    民    國      九十三      年      九      月      九        日
